臺灣臺中地方法院刑事判決　　　　　　　　　　　　九十一年度訴緝字第四九一號
　　公　訴　人　臺灣臺中地方法院檢察署檢察官
　　被　　　告　甲○○
右列被告因偽造文書案件，經檢察官提起公訴（八十八年度偵字第一九二Ｏ一號），
本院判決如左：
    主      文
甲○○共同行使偽造私文書，足以生損害於他人，處有期徒刑月，如易科罰金，以
佰元折算壹日。
如附表二所示內容之服務（在職）證明書上服務單位之印文、負責人之印文，均沒收
。
    事      實
一、甲○○因急需現金週轉，因朋友介紹中福興業有限公司（設台中市○○路○段八
    十一號六樓Ｃ室，以下簡稱中福公司）有代辦信用貸款，乃與中福公司之業務員
    邱春龍接洽，惟甲○○因年收入較低，並不符合信用貸款之條件。然因中福公司
    業務員每辦成一件貸款，可向中福公司領取新台幣（下同）一萬五千元不等之佣
    金，遂提供偽造之各類所得扣繳暨免扣繳憑單（以下簡稱扣繳憑單）、服務（在
    職）證明書，以供客戶可以順利獲得貸款。甲○○明知該情，竟與邱春龍基於偽
    造文書之犯意聯絡，由邱春龍提供甲○○之年籍等資料，經由中福公司之業務員
    陳思惠（已更名為陳暐庭）委請姓名不詳被稱呼為「林先生」之成年男子，於八
    十七年六月二十日前數日，在不詳之處所，偽造如附表一所示內容之扣繳憑單，
    並偽造如附表二所示服務單位及負責人之印章，分別蓋用在同表所示內容之服務
    （在職）證明書上，而偽造成甲○○在申報單位任職之服務（在職）證明書。甲
    ○○繼於八十七年六月二十日，在台中市第十一信用合作社對保人員前往中福公
    司核辦對保時，據以行使該偽造之扣繳憑單，甲○○並行使該偽造之服務（在職
    ）證明書，持向該合作社辦理「歡心理財」免保人消費性貸款三十萬元，足以生
    損害於如附表一所示之申報單位（服務單位）、扣繳義務人（負責人）、台中市
    第十一信用合作社放款審核之正確性。甲○○經核撥三十萬元貸款後，扣除各種
    費用外，尚須向中福公司購買二個納骨塔位（約十萬元），實得僅約十餘萬元左
    右。迄八十八年一月二十七日，經員警在台中市○○路○段八一號六樓查獲中福
    公司涉嫌違反公司法罪嫌，再至台中市第十一信用合作社扣取借款人之擔保放款
    保管書件資料袋（共一千二百十一袋），而發現上情。
二、案經台中縣警察局烏日分局報請臺灣臺中地方法院檢察署檢察官偵查起訴。
    理      由
一、訊據被告甲○○對於右揭事實坦承不諱，核與共犯陳思惠（已更名為陳暐庭）於
    警訊時供稱：「．．整個公司都是利用偽造的全年扣繳憑單和在職證明提供給客
    戶辦理信用貸款」等語相符，復有扣案如附表所示之偽造扣繳憑單影本一份、偽
    造之在職證明書影本一份、台中市第十一信用合作社歡心理財免保人消費性貸款
    借款申請書影本一份附於偵查卷可稽。而本件透過中福公司人員向台中市第十一
    信用合作社洽借前開「歡心理財」免保人消費性貸款之客戶，均由中福公司之業
    務員提供偽造之扣繳憑單，並由中福公司業務員於辦理對保前告知申貸人該偽造
    扣繳憑單之內容，而由申貸人在辦理對保時提出行使，申貸人均知悉該等扣繳憑
    單係屬偽造等情，業據共犯即中福公司業務員廖子淇、張芝瑋、莊家蓉、程鴻隆
    、劉振華、蘇怡菁、陳碧雲、邱春龍、陳羿君、江耀庭、郝鎮西、王清華、王宥
    筌、賴金華、張志鎮、黃玫雀、謝東峰、左竹君、王緒宏、許世豐、林玉姿、石
    惠禎、傅偉華、江銘章、陳秋如分別於偵查中供述屬實。查被告（行使）偽造之
    扣繳憑單，足以生損害於如附表所示之申報單位、扣繳義務人及台中市第十一信
    用合作社放款審核之正確性。本件事證明確，被告之犯行洵堪認定。
二、按扣繳憑單係刑法第二百十條所稱之私文書；服務證明書及在職證明書則屬同法
    第二百十二條之特種文書。故核被告所為，係犯刑法第二百十六條、第二百十條
    之行使偽造私文書罪、刑法第二百十六條、第二百十二條之行使偽造特種文書罪
    。被告與中福公司業務員邱春龍間，有犯意聯絡及行為分擔，為共同正犯。被告
    偽造私文書及偽造特種文書之低度行為，分別為其行使偽造私文書及行使偽造特
    種文書之高度行為所吸收，不另論罪。被告同時行使偽造私文書及特種文書，係
    以一行為而觸犯數罪名，為想像競合犯，應依刑法第五十五條之規定從較重之行
    使偽造私文書罪處斷。查被告於行為後，刑法第四十一條業於九十年一月十日修
    正公布，並於同年月十二日生效，其中第一項關於得易科罰金之罪，修正為最重
    本刑為五年以下有期徒刑以下之刑之罪，是本件被告所犯之行使偽造私文書罪，
    係屬得易科罰金之罪名，修正後之規定自較修正前之舊法有利於被告，依刑法第
    二條第一項前段之規定，應適用裁判時之法律即修正後之規定，併此敘明。爰審
    酌被告犯罪之動機、目的、手段、其品性及智識程度、犯罪所生之危害及其犯罪
    後之態度等一切情狀，量處如主文所示之刑，並諭知易科罰金之折算標準。如附
    表二所示內容之在職證明書（服務證明書）上服務單位之印文、負責人之印文各
    一枚，係屬偽造，不問屬於犯人與否，均應依刑法第二百十九條之規定宣告沒收
    。至扣案如附表一所示內容之扣繳憑單影本一張，經被告二人持向台中市第十一
    信用合作社辦理貸款申請後，已留存於台中市第十一信用合作社外，而非被告所
    有，爰不予宣告沒收；另如附表二所示內容之在職證明書（服務證明書）上所蓋
    用之服務單位及負責人之印章，核屬「林先生」所偽造，被告就此部分既與「林
    先生」無共犯之關係，依從刑依附主刑之原則，自不得在本案諭知沒收，附此敘
    明。
據上論斷，應依刑事訴訟法第二百九十九條第一項前段、刑法第二條第一項前段、第
二十八條、第二百十六條、第二百十條、第二百十二條、第五十五條、第四十一條第
一項前段、第二百十九條、罰金罰鍰提高標準條例第一條前段、第二條，判決如主文
。
中    華    民    國      九十一    年      十      月      二十三      日
                                臺灣臺中地方法院刑事第七庭
                                    法  官  簡  源  希
右正本證明與原本無異。
如不服本判決，應於判決送達後十日內向本院提出上訴狀，上訴於臺灣高等法院臺中
分院( 須附繕本 )。
                                     書記官
中    華    民    國      九十一    年      十      月      二十四      日
附錄論罪科刑法條：
刑法第二百十條：偽造、變造私文書，足以生損害於公眾或他人者，處五年以下有期
                徒刑。
刑法第二百十六條：行使第二百十條至第二百十五條之文書者，依偽造、變造文書或
                  登載不實事項或使登載不實事項之規定處斷。
【附表一】
┌──┬────┬────┬────┬──┬─────┬───┬────┐
│編號│所得人  │給付總額│扣繳稅額│年度│申報單位  │扣  繳│業 務 員│
│    │        │        │        │    │          │義務人│行使日期│
├──┼────┼────┼────┼──┼─────┼───┼────┤
│322 │甲○○  │637790元│38267元 │ 86 │勤鎮鐵材有│陳成標│石惠禎  │
│    │        │        │        │    │限公司    │      │870620  │
│    │        │        │        │    │          │      │        │
└──┴────┴────┴────┴──┴─────┴───┴────┘
【附表二】
┌──┬─────┬────┬───────┬────┬────┬───┐
│編號│在職人姓名│所任職位│ 服 務 單 位  │負責人  │證明日期│備  註│
├──┼─────┼────┼───────┼────┼────┼───┤
│322 │ 甲○○   │ 經理   │勤鎮鐵材有限公│陳成標  │870617  │一份  │
│    │          │        │司            │        │        │      │
└──┴─────┴────┴───────┴────┴────┴───┘
